臺灣彰化地方法院民事判決　95年度訴字第949號
原　　　告　辰○○○
訴訟代理人　黃精良律師
複代理人　　子○○
　　　　　　林世祿律師
被　　　告　游賴源即游阿松之遺產管理人
　　　　　　卯○○
　　　　　　寅○○
　　　　　　庚○○
　　　　　　壬○○○
　　　　　　丙○○
　　　　　　　　　　　　樓
上　一　人
訴訟代理人　丁○○
被　　　告　游　倫
　　　　　　癸○○
　　　　　　辛○○
　　　　　　　　　　　　9號
　　　　　　丑○○
　　　　　　江游　月
　　　　　　黃游　蜜
　　　　　　　　　　　　樓
　　　　　　己○○（日本國）
　　　　　　　　　　　　A50.
　　　　　　乙○○（日本國）
　　　　　　　　　　　　6號
　　　　　　戊○○（日本國）
　　　　　　　　　　　　6號
　　　　　　甲○○○日本國）.
　　　　　　　　　　　　6號
上列當事人間請求分割共有物事件，本院於民國九十六年九月二
十一日言詞辯論終結，茲判決如下：
    主  文
被告甲○○○、己○○、戊○○、乙○○應就其被繼承人游桂林
所遺坐落彰化縣大村鄉鎮○段三二四地號、地目建、面積三九九
０．０一平方公尺土地，應有部分二十四分之一辦理繼承登記。
被告丑○○、江游　月、黃游　蜜應就其被繼承人游徐滿所遺坐
落彰化縣大村鄉鎮○段三二四地號、地目建、面積三九九０．０
一平方公尺土地，應有部分四十八分之一辦理繼承登記。
兩造共有坐落彰化縣大村鄉鎮○段三二四地號、地目建、面積三
九九０．０一平方公尺土地應分割為如附圖及附表一所示。
訴訟費用由兩造按如附表二所示之比例負擔。
    事實及理由
一、本件被告寅○○、壬○○○、癸○○、辛○○、丑○○、黃
    游　蜜、己○○、乙○○、戊○○、甲○○○等經合法通知
    ，未於言詞辯論期日到場；被告游賴源即游阿松之遺產管理
    人、游　倫等經合法通知，未於最後言詞辯論期日到場，經
　　核無民事訴訟法第三百八十六條各款所到情形，爰依原告之
　  聲請，由其一造辯論而為判決。
二、原告起訴主張：
（一）坐落彰化縣大村鄉鎮○段三二四地號、地目建、面積三九
      九０．０一平方公尺土地為兩造所共有，原告辰○○○應
      有部分二十四分之四、被告游阿松應有部分二十四分之四
      、被告卯○○應有部分十二分之一、被告寅○○應有部分
      五七六分之四八、被告庚○○應有部分三十六分之七、被
      繼承人游桂林應有部分二十四分之一、被告壬○○○應有
      部分三十六分之五、被告丙○○應有部分二十四分之一，
      另被繼承人游徐滿及被告游　倫、癸○○、辛○○之應有
      部分各四十八分之一。
（二）原共有人游阿松死亡，經臺灣板橋地方法院以九十五年度
      繼字第六七六號民事裁定，指定游賴源為遺產管理人，另
      一原共有人游桂林於民國八十一年七月四日在僑居地日本
      國死亡，經查其繼承人為其妻甲○○○、長子戊○○、次
      子己○○、參子乙○○；另一原共有人游徐滿於九十二年
      十月十六日死亡，其繼承人為長子丑○○、長女江游　月
      、次女黃游　蜜，以上被告等均怠於辦理繼承登記，爰代
      位訴請彼等應就其被繼承人所遺之財產辦理繼承登記。又
      系爭土地共有人並無訂有不分割之契約，亦無物之使用目
      的不能分割之情形，原告曾商請被告等辦理分割，均無法
      達成協議，爰依民法第八百二十三條第一項及八百二十四
　　　條第二項之規定，訴請判決分割。並聲明如主文所示。
三、被告方面：
１、被告丑○○、黃游　蜜、己○○、乙○○、戊○○、甲○○○等未於言詞辯論期日到場，亦未具狀陳述表示意見。
２、被告寅○○、壬○○○、癸○○、辛○○未於言詞辯論期日
    到場，惟提出同意書表示同意分割，並同意原告所提之分割
    方案。被告寅○○並表示同意於分割後與被告卯○○保持共
    有。
３、被告游賴源即游阿松之遺產管理人、游　倫等未於最後言詞
    辯論期日到場，據其前辯論期日提出之聲請及陳述如下：同
    意分割，並同意原告提出之分割方案。
４、被告卯○○：同意分割，並同意原告提出之分割方案，且同
    意於分割後與被告寅○○保持共有。
５、被告庚○○、丙○○、江游　月：同意分割，並同意原告提
    出之分割方案。
四、原告主張之前揭事實，業據其提出與所述相符之土地登記謄
    本及地籍圖、臺灣板橋地方法院以九十五年度繼字第六七六
    號民事裁定及確定證明書、死亡證明書、戶籍謄本、繼承系
    統表等件為證，並為到場之被告等人所不爭執，自堪信為真
    實。又被告甲○○○雖為日本國人，然其係原共有人游桂林
    之妻，依土地法第十七條、第十八條，及內政部「外國人在
    我國取得或設定土地權利互惠國家一覽表」，其得辦理繼承
    登記，有彰化縣員林地政事務所九十六年六月十四日，員地
    一字第０九六０００四０五七號函在卷可稽。原告請求代位
    訴請被告甲○○○、己○○、戊○○、乙○○，及被告丑○○、江游　月、黃游　蜜分別應就其等之被繼承人所遺之財
    產辦理繼承登記，並依民法第八百二十三條第一項、第八百
    二十四條第二項之規定判決分割系爭土地，洵屬有據，應予
    准許。
五、按因繼承、強制執行、公用徵收或法院之判決，於登記前已
    取得不動產物權者，非經登記，不得處分其物權，民法第七
    百五十九條定有明文。又分割共有物，性質上為處分行為，
    依民法第七百五十九條規定，共有不動產之共有人中有人死
    亡時，於其繼承人未為繼承登記以前，固不得分割共有物。
    惟原告如於本件訴訟中，請求死亡共有人之繼承人辦理繼承
    登記，並合併對繼承人及其餘共有人為分割共有物之請求，
    不但符合訴訟經濟原則，亦與民法第七百五十九條規定之旨
    趣無違（最高法院六十九年臺上字第一０一二號判例意旨參
    照）。查系爭土地原共有人游桂林於八十一年七月四日在僑
    居地日本國死亡，經查其繼承人為其妻甲○○○、長子戊○○、次子己○○、參子乙○○；另一原共有人游徐滿於九十
    二年十月十六日死亡，其繼承人為長子丑○○、長女江游
    月、次女黃游　蜜，以上被告等迄今尚未辦理繼承登記等情
    ，已如前述，則原告起訴請求分割系爭土地同時，併請求被
    告甲○○○、己○○、戊○○、乙○○應就其被繼承人游桂
    林所遺系爭土地之應有部分辦理繼承登記；被告丑○○、江
　　游　月、黃游　蜜應就其被繼承人游徐滿所遺系爭土地之應
　  有部分辦理繼承登記，均無不合，應予准許。爰判決如主文
    第一項、第二項所示。
六、再查系土地為一正方形，西側及南側為產業道路，土地內有
    磚造平方及廠房、葡萄園，業經本院履勘現場及囑託彰化縣
    員林地政事務所派員依地籍圖及使用現狀予以測量繪製，製
    有勘驗筆錄及土地複丈成果圖在卷可按。本院審酌系爭土地
    之地形，及其上建物，到場之被告，及未到場而具狀表示意
    見之被告均同意原告提出之分割方案，且原告所提出之分割
    方案，分割後每筆土地均留有道路可供通行，並無不利未表
    示意見之被告等情，爰判決如主文第三項所示。
七、按因共有物分割、經界或其他性質上類似之事件涉訟，由敗
    訴當事人負擔訴訟費用顯失公平者，法院得酌量情形，命勝
    訴之當事人負擔其一部。共同訴訟人，按其人數，平均分擔
    訴訟費用。但共同訴訟人於訴訟之利害關係顯有差異者，法
    院得酌量其利害關係之比例，命分別負擔，民事訴訟法第八
    十條之一、第八十五條第一項但書定有明文。本院認為本件
    訴訟費用應由兩造按其原應有部分之比例負擔，較符公平，
    爰判命如主文第四項所示。
八、據上論結，原告之訴為有理由，依民事訴訟法第三百八十五
    條第一項前段、第七十八條、第八十條之一、第八十五條第
    一項但書、第二項，判決如主文。
中　　華　　民　　國　　96　　年　　 10　　月　　5　　日
                  民事第二庭    法　官　陳秋錦
以上正本係照原本作成。
如對判決上訴，應於判決送達後20日內向本院提出上訴狀。
中　　華　　民　　國　　96　　年　 　10　　月　　5　　日
                      　　　    書記官　王惠嬌
附表一：
一、編號Ａ１部分面積二五八．五四平方公尺土地，及編號Ａ２
    部分面積二五八．三九平方公尺土地分歸游阿松之遺產，由
    游賴源管理。
二、編號Ｂ１部分面積三七七．五二平方公尺土地，及編號Ｂ２
    面積一三九．四一平方公尺土地分歸原告辰○○○取得。
三、編號Ｃ部分面積一二九．二三平方公尺土地分歸被告甲○○○、己○○、戊○○、乙○○公同共有取得。
四、編號Ｄ部分面積五一六．七六平方公尺土地分歸被告卯○○
    、寅○○按各二分之一比例保持共有取得。
五、編號Ｅ部分面積五六一．七六平方公尺土地分歸被告庚○○
    取得。
六、編號Ｆ部分面積一二九．二三平方公尺土地分歸被告丙○○
    取得。
七、編號Ｇ部分面積三八九．四四平方公尺土地分歸被告壬○○○取得。
八、編號Ｈ１部分面積六四．六二平方公尺土地分歸被告丑○○
    、江游　月、黃游　蜜公同共有取得。
九、編號Ｈ２部分面積六四．六二平方公尺土地分歸被告游  倫
    取得。
十、編號Ｈ３部分面積六四．六二平方公尺土地分歸被告癸○○
    取得。
十一、編號Ｈ４部分面積六四．六二平方公尺土地分歸被告辛○○取得。
十二、編號 (a)部分面積四三五．四五平方公尺土地、編號 (b)
      部分面積三三五．五七平方公尺土地、編號 (c)部分面積
      一一七．四三平方公尺土地分歸兩造按原共有比例保持共
      有取得。
十三、編號 (d)部分面積八二．六四平方公尺土地按被告庚○○
      占萬分之五八三三、壬○○○占萬分之四一六七比例保持
      共有取得。
附表二：
一、被告游賴源即游阿松之遺產管理人負擔千分之一六七。
二、原告辰○○○負擔千分之一六七。
三、被告甲○○○、己○○、戊○○、乙○○連帶負擔千分之四
    二。
四、被告卯○○、寅○○各負擔千分之八三。
五、被告庚○○負擔千分之一九四。
六、被告丙○○負擔千分之四二。
七、被告壬○○○負擔千分之一三八。
八、被告丑○○、江游　月、黃游　蜜連帶負擔千分之二一。
九、被告游　倫、癸○○、辛○○各負擔千分之二一。
